臺灣新竹地方法院民事裁定
111年度消債清字第4號
聲  請  人  
即債務人    謝筑柚  


訴訟代理人  曾允斌律師（法扶）
相  對  人  
即債權人    台北富邦商業銀行股份有限公司


法定代理人  陳聖德  


相  對  人  
即債權人    臺灣新光商業銀行股份有限公司

法定代理人  李增昌  
代  理  人  陳建富  
相  對  人  
即債權人    聯邦商業銀行股份有限公司


法定代理人  林鴻聯  
相  對  人  
即債權人    日盛國際商業銀行股份有限公司

法定代理人  郭倍廷  


相  對  人  
即債權人    中國信託商業銀行股份有限公司


法定代理人  利明献  


相  對  人  
即債權人    摩根聯邦資產管理股份有限公司

法定代理人  李文明  
相  對  人  
即債權人    台新資產管理股份有限公司

法定代理人  吳統雄  


相  對  人  
即債權人    萬榮行銷股份有限公司

法定代理人  呂豫文  


相  對  人  
即債權人    滙誠第二資產管理股份有限公司

法定代理人  莊仲沼  
上列當事人聲請消費者債務清理清算事件，本院裁定如下：
    主  文
債務人謝筑柚自中華民國一一一年四月七日下午四時起開始清算
程序。
命司法事務官進行本件清算程序。
    理  由
一、按債務人不能清償債務或有不能清償之虞者，得依消費者債
    務清理條例所定更生或清算程序，清理其債務；債務人對於
    金融機構負債務者，在聲請更生或清算前，應向最大債權金
    融機構請求協商債務清償方案，或向其住、居所地之法院或
    鄉、鎮、市、區調解委員會聲請債務清理之調解，消費者債
    務清理條例（下稱消債條例）第3條、第151條第1項分別定
    有明文。又法院開始清算程序之裁定，應載明其年、月、日
    、時，並即時發生效力；法院裁定開始更生或清算程序後，
    得命司法事務官進行更生或清算程序，必要時得選任律師、
    會計師或其他適當之自然人或法人一人為監督人或管理人，
    消債條例第83條第1項、第16條第1項亦有明文。
二、聲請意旨略以：
　　聲請人前因有不能清償債務之情事，而積欠債務總額新臺幣
    （下同）1,138,717元，聲請人前於本院向債權人聲請債務
    前置調解，惟債權人均未到場調解，以致前置調解不成立，
    聲請人當庭聲請清算（本院111年度司消債調字第8號），為
    此，爰依消債條例請求裁定准許清算等語。
三、經查：
㈠、聲請人提出本件清算之聲請前，曾於民國（下同）111年1月
    間於本院進行債務前置調解，惟於調解日，債權人均未到場
    調解，最大債權銀行復具狀表示無調解成立可能，以致前置
    調解未能成立，此有調解程序筆錄、臺灣新光商業銀行股份
    有限公司111年1月22日陳報狀附於本院111年度司消債調字
    第8號調解案卷可稽（調解卷第99-101頁），堪認聲請人已
    依消債條例之規定聲請前置調解未能成立。是以，聲請人據
    以聲請清算，本院自應綜合聲請人目前全部收支及財產狀況
    ，評估是否已不能維持符合人性尊嚴之最基本生活條件，而
    有「不能清償或不能清償之虞」等情。
㈡、關於聲請人之財產收入及支出部分：聲請人名下有西元2004
    、2006年出廠之車牌號碼0000-00、BHA-7610汽車2輛、西元
    2010年出廠之機車1台、8筆有效保險（含個人及團體保險）
    。其中車牌號碼000-0000之汽車有財產變動之情形、南山人
    壽保單之要保人非聲請人且無保單價值、新光人壽保單預估
    可借餘額尚有20,505元（基準日為111年3月2日），此有聲
    請人提出全國財產稅總歸戶財產查詢清單、機車行照影本、
    南山人壽保單價值準備金一覽表、新光人壽保險單借款餘額
    證明及保單價值準備金/保單帳戶價值證明、本院依職權調
    查聲請人之稅務電子閘門財產所得調件明細表、法務部高額
    壽險資訊連結作業等件在卷為證（調解卷第25頁、本院卷第
    39-42、51-54、205、247-251頁），是聲請人名下應有可充
    清算財團分配之財產，先予敘明。聲請人陳稱目前在早餐店
    工作，時薪制，沒有獎金、過年有給2,000元，每月收入約1
    2,000元至13,000元，沒有領取社會補助，3名已成年子女無
    固定給付扶養費予聲請人，有聲請人之陳報狀、切結書、訊
    問筆錄附卷可佐（調解卷第31頁、本院卷第185-186、245-2
    46頁），是聲請人每月平均收入加計均分後之過年獎金，合
    計約12,667元【計算式：（12,000元＋13,000元）÷2＋2,000
    元÷12】，則本院暫以12,667元作為計算聲請人目前償債能
    力之依據。又聲請人主張其每月必要生活支出依衛生福利部
    公布臺灣省110年每月最低生活費1.2倍為15,946元，尚與一
    般生活水準所應支出之金額相當，則本件聲請人每月生活必
    要支出為15,946元，洵堪認定。
㈢、綜上，聲請人主張其無法清償債務等語，由聲請人每月薪資
    約12,667元，扣除每月必要生活支出15,946元觀之，業已入
    不敷出，而無多餘金額可供還款，僅有其子女於聲請人生日
    及過年時支應金錢以維持其基本生活（本院卷第246頁），
    本院審酌聲請人為51年出生，現年60歲（本院卷第35頁），
    其距法定退休年齡65歲，已屬非遙，遑論聲請人目前積欠之
    債務數額合計已達約3,739,149元，此有債權人清冊、債權
    人提出之陳報狀附於調解卷及本案卷內可參（調解卷第18、
    83、91頁、本院卷第89、116、117、135、169、211頁），
    其利息部分仍持續增加中，聲請人顯有不能清償債務之情事
    存在。本件復查無聲請人有消債條例第6條第3項、第8條或
    第82條第2項所定駁回清算聲請之事由存在，則聲請人聲請
    清算，即屬於法有據。
四、再據本院依職權調查聲請人名下財產所示，其名下尚有汽車
    2輛、機車1台、8筆現存有效保險，已如前述，是聲請人名
    下尚有可充清算財團分配之財產，尚難謂全無清算之價值，
    堪認有清算程序之實益，自應依首揭規定開始清算程序，並
    命司法事務官進行本件清算程序。
五、爰裁定如主文。
中　　華　　民　　國　　111 　年　　4 　　月　　7 　　日
　　　　　　　　　民事第二庭    法　官　林麗玉
以上正本係照原本作成。
本件不得抗告。
中　　華　　民　　國　　111 　年　　4 　　月　　7 　　日
                                書記官　郭春慧